臺灣高等法院刑事判決　　　　　　　　　　　　　九十三年度上訴字第二一一０號
　　上　訴　人
　　即　被　告　甲○○
右上訴人因偽造文書等案件，不服臺灣板橋地方法院九十二年度訴緝字第二三七號，
中華民國九十三年四月二十七日第一審判決（起訴案號：臺灣板橋地方法院檢察署八
十九年度偵字第二０八九一號），提起上訴，本院判決如左：
    主  文
上訴駁回。
    事  實
一、甲○○於民國八十八年六月十九日上午六時三十分許，駕駛車號Ｅ九－二九二號
    營業小客車行經臺北縣三重市○○街與重陽路口時，與丙○○駕駛之ＫＥＱ－○
    三七號重型機車發生車禍，致丙○○受有左大腿骨折、四顆牙齒斷裂等傷害 (甲○○涉犯過失傷害罪嫌，業經撤回告訴而由臺灣板橋地方法院檢察署檢察官處分
    不起訴），嗣員警據報至現場處理並當場繪製交通事故現場草圖後，要求肇事人
    在交通事故現場圖上簽名，甲○○竟基於偽造署押之犯意，冒用其妻之二哥「乙○○」之名義，在該交通事故現場草圖上偽造「乙○○」之簽名一枚，並書寫乙○○之
    事者為乙○○，丙○○並因之而於八十八年十二月十三日對乙○○提出過失傷害
    之告訴，足以生損害於警察機關偵查犯罪之正確性及乙○○。嗣臺北縣政府警察
    局三重分局通知乙○○到案後，得知甲○○曾使用上開Ｅ九－二九二號營業小客
    車，始查知上情。
二、案經臺灣板橋地方法院檢察署檢察官自動檢舉偵查起訴。
    理  由
一、被告甲○○經本院合法傳喚未到庭，惟其於原審訊問時，坦承於右揭時地駕車與
    丙○○駕駛之機車發生車禍，待員警至現場並繪製之交通事故現場草圖後，在現
    場草圖簽署「乙○○」以及書寫乙○○之
    偽造文書犯行，辯稱：那時因為計程車有聯保制度，所以警察大部分認為這樣的
    案子可以和解掉，所以只問那台計程車的聯絡人是誰，乙○○是那台計程車的承
    租人，因牽涉到聯保制度的理賠，所以要簽當時的承租人，被告簽寫乙○○的意
    思，是認為當時乙○○是承租人云云。惟查，右揭犯罪事實有交通事故現場草圖
    影本一件在卷可稽，現場草圖上載明：「現場圖認無誤始簽名如下：肇事人：：
    ：：」，亦即被告係以肇事人之身分簽名於現場草上，顯非以承租人之身分簽名
    ，亦與與聯保制度的理賠無關。且該次事故已肇致丙○○受有左大腿骨折、四顆
    牙齒斷裂等傷害 (見卷附之丙○○診斷書），傷勢非輕，依常情被害人亟欲究明
    肇事者之身分，警察機關亦不可能不究明肇事者為何人，而只問計程車之聯絡人
    、承租人或被保險人之身分。況被告亦自陳警察當時曾問伊是誰，但伊並未表明
    伊為「甲○○」等語 (見本院九十三年一月十九日準備程序筆錄)，足見被告所
    辯因涉及聯保制度的理賠，警察只問計程車的聯絡人是誰云云，不可採信。再參
    諸證人丙○○於原審訊問時證稱：我是在醫院時在現場草圖上簽名，記得警察有
    跟我們講說對方有留電話，要我們跟對方聯絡，到現場處理的警員那時也以為對
    方叫乙○○等語 (見本院九十三年四月六日審判筆錄)；丙○○其後於八十八年
    十二月十三日確以乙○○為對象提出過失傷害之告訴，亦有警詢筆錄可按（見臺
    灣板橋地方法院檢察署八十九年度偵字第五八九七號卷第二十六、二十七頁)，
    臺北縣政府警察局三重分局更以乙○○涉嫌過失傷害而移送臺灣板橋地方法院檢
    察署偵查 (見臺灣板橋地方法院檢察署八十九年度偵字第五八九七號卷第二十四
    頁之刑事案件報告書)。足徵警察至現場處理並當場繪製交通事故現場草圖後，
    認為在場之被告為車禍肇事者而要求肇事之被告在交通事故現場圖上簽名，嗣並
    因被告之不實之簽名，以致誤認駕車肇事者名為「乙○○」，並進一步調查移送
    ，被告所辯不僅不足採信，被告所為並足以生損害於乙○○及警察機關偵查犯罪
    之正確性。綜上所述，本案事證明確，被告犯行可以認定。
二、核被告所為，係犯刑法第二百十七條第一項之偽造署押罪。公訴人雖認被告所為
    係犯刑法第二百十六條、第二百十條之行使偽造準私文書罪，然員警係因被告為
    肇事人，而要求被告在員警繪製之交通事故現場草圖上簽名，核其目的，除確認
    肇事者身分外，並使交通事故之肇事者確認警察就事故現場初步調查所得之相關
    資料，亦即該現場草圖，並非被告假冒乙○○名義製作、偽造，而係被動簽名以
    認可警察初步調查所得，被告所為僅成立偽造署押罪，應無成立刑法第二百十六
    條、第二百十條行使偽造準私文書罪之餘地，公訴人所引應適用之法條尚有未洽
    ，應予變更。原審法院審酌被告之素行、犯罪動機、手段、目的、所生危害及犯
    罪後態度等一切情狀，量處有期徒刑四月，並依修正後刑法第四十一條第一項之
    規定，諭知易科罰金之折算標準，並敘明被告在交通事故現場草圖上偽造之「乙○○」簽名一枚，應依刑法第二百十九條規定宣告沒收之。本院經核認事用法均
    無違誤，量刑亦屬妥適，被告上訴但未具明理由，指摘原審判決判決不當，難謂
    有理由，應予駁回。
三、被告經合法傳喚，無正當理由不到庭，爰不待其陳述逕行判決。
據上論斷，應依刑事訴訟法第三百六十八條、第三百七十一條，判決如主文。
本案經檢察官朱家崎到庭執行職務。
中　　　華　　　民　　　國　　九十三　　年　　　九　　　月　　十四  　　日
                              臺灣高等法院刑事第七庭
                                  審判長法  官  吳  啟  民
                                        法  官  蘇  隆  惠
                                        法  官  林  瑞  斌
右正本證明與原本無異。
檢察官如不服本判決，應於收受送達後十日內向本院提出上訴書狀，其未敘述上訴之
理由者並得於提起上訴後十日內向本院補提理由書（均須按他造當事人之人數附繕本
）。
                                        書記官  丁  淑  蘭
中　　　華　　　民　　　國　 九十三　　年　　　九　　　月　　 十五 　　日
附錄本案論罪科刑法條全文：
刑法第二百十七條偽造印章、印文或署押，足以生損害於公眾或他人者，處三年以下
有期徒刑。
盜用印章、印文或署押，足以生損害於公眾或他人者，亦同。
